【裁判字號】    95,訴,153
【裁判日期】    950420
【裁判案由】    違反槍砲彈藥刀械管制條例
【裁判全文】
臺灣臺北地方法院刑事判決               95年度訴字第153號
公  訴  人  臺灣臺北地方法院檢察署檢察官
被      告  乙○○
指定辯護人  甲○公設辯護人  張寅煥
上列被告因違反槍砲彈藥刀械管制條例案件，經檢察官提起公訴
（九十四年度偵字第二三五六五號），甲○判決如下：
    主      文
乙○○未經許可，持有可發射子彈具有殺傷力之改造玩具手槍，
累犯，處有期徒刑年肆月，併科罰金新臺幣伍萬元，罰金如易
服勞役，以新臺幣玖佰元即銀元佰元折算壹日。扣案如附表所
示之改造玩具手槍壹枝沒收。
    事      實
一、乙○○前因麻藥案件，經臺灣高等法院於民國八十五年九月
    二十五日以八十五年度上訴字第二九○五號判處有期徒刑六
    年四月確定，嗣入監執行，於八十七年十二月十七日縮刑假
    釋出監，然於假釋期間內因違反毒品危害防制條例案件，除
    經撤銷前開假釋外，並分經臺灣板橋地方法院於八十九年十
    一月六日、同年十一月二十二日以八十九年度訴字第五二○
    號、八十九年度易字第一三九一號各判處有期徒刑十月及五
    月，而分別於九十年三月二十二日、八十九年十二月二十六
    日確定，所犯上開二罪經臺灣板橋地方法院以九十年度聲字
    第三三○六號裁定定其應執行刑為有期徒刑一年一月，並與
    前揭假釋殘刑合併執行結果，而於九十二年十一月十五日縮
    刑期滿執行完畢，並於翌日出監，指揮書執行完畢日期為同
    年十二月一日。詎乙○○仍不知悔改，明知可發射子彈具有
    殺傷力之改造玩具手槍，係屬槍砲彈藥刀械管制條例所管制
    之違禁物品，非經中央主管機關許可，不得任意持有之，竟
    於九十四年八月初某日，以新臺幣（以下同）三萬二千元之
    代價，向真實姓名、年籍不詳綽號「阿全」之成年男子，購
    得由仿FN廠1910型半自動手槍製造之玩具手槍換裝土造金屬
    槍管而成，並可發射適用子彈具有殺傷力之改造手槍一枝（
    槍枝管制編號：0000000000號），及由玩具金屬
    彈殼加裝直徑約7.8MM金屬彈頭而成、均無殺傷力之改造子
    彈五顆，以供防身之用，而自該日起非法持有該改造玩具手
    槍，並將該槍、彈放置於臺北市○○區○○街二段七十二號
    八樓之十五住處。嗣警方於同年八月九日下午二時三十分許
    前往上址進行搜索時，雖乙○○將該槍、彈拋出窗外，惟仍
    為警發覺而查獲。
二、案經臺北縣政府警察局報請臺灣臺北地方法院檢察署檢察官
    偵查起訴。
    理      由
一、訊據被告乙○○對於自真實姓名、年籍不詳綽號「阿全」之
    成年男子處，取得上開槍、彈後放置於住處而非法持有，嗣
    於前揭時、地為警搜索查獲等事實，固不否認，惟辯稱：本
    件扣案槍彈係友人「阿潭」介紹之朋友「阿全」（亦即「阿
    呆」）於遭查獲前幾日持往伊住處，要求暫時代為保管寄放
    並允諾隨即取回，詎「阿全」非僅未將槍枝取回，嗣後亦聯
    絡不上，未久即遭警方查獲，伊遭警方查獲時因無法提供「
    阿全」之真實姓名年籍，恐因無法交代槍枝來源而遭員警刑
    求，始稱槍彈係向「阿全」購買而為不實陳述云云。經查：
  (一)被告自九十四年八月初某日由「阿全」處取得上開槍枝、子
    彈後予以持有，嗣於同年八月九日下午二時三十分許為警在
    其臺北市○○區○○街二段七十二號八樓之十五住處查獲等
    事實，除據被告坦認不諱外，並有扣案手槍一枝及子彈五顆
    可佐，復有該槍彈及查獲現場照片計十三張在卷可稽（見九
    十四年度偵字第二三五六五號卷第二四至三十頁）。經將上
    開槍、彈送請內政部警政署刑事警察局鑑定結果，認送鑑改
    造手槍一枝（槍枝管制編號：0000000000號）係
    由仿FN廠1910型半自動手槍製造之玩具手槍換裝土造金屬槍
    管而成之改造手槍，機械性能良好，可擊發適用子彈，具殺
    傷力；至於送鑑土造子彈五顆，均係由玩具金屬彈殼加裝直
    徑約7.8MM金屬彈頭而成之改造子彈，經採樣試射結果，均
    無法擊發，而不具殺傷力等情，有該局九十四年八月十二日
    刑鑑字第0000000000號槍彈鑑定書在卷可憑（見
    同上偵卷第三四至三六頁）。被告未經許可持有具殺傷力之
    改造玩具手槍之犯行，自堪認定。
  (二)被告雖於甲○審理時改稱槍枝係由「阿全」所寄放，警詢時
    因無法提供「阿全」之年籍供警方查證，恐遭刑求對待，始
    謊稱該槍枝係向「阿全」所購買云云，惟本件扣案槍枝連同
    不具殺傷力之土造子彈，均係被告於九十四年八月初某日以
    三萬二千元之價格向「阿全」所購得等情，業據被告於警詢
    時供承：警方所查獲之改造手槍一支、土造子彈五發係九十
    四年八月初我以三萬二千元價格向一名綽號「阿全」之男子
    購買，我打他的電話與他聯絡，由他送至我的住處，我會買
    槍械是因為我在娛樂場所上班為了防身之用，從未持槍犯過
    案等語綦詳（見上開偵卷第四九頁），嗣於內勤檢察官訊問
    時，仍供稱：「（改造槍彈何來？）九十四年八月初我打電
    話給綽號『阿全』，跟他購買，他拿到我臺北市○○區○○
    街二段七十二號八樓之十五住處給我」等語明確（見九十四
    年度核退字第三七一三號卷第十二頁），互核相符。被告嗣
    於偵訊及甲○審理時雖翻異前詞，改稱槍彈係「阿全」即「
    阿呆」持往伊住處要求暫時代為藏放，未及取回即遭警方查
    獲云云，而否認槍枝係自行購得，惟關於「阿全」要求暫代
    保管之時間，被告先稱：「‧‧‧槍、子彈是‧‧‧叫『阿
    全』的人在被查獲前幾天放在我那裡，他當天到我家跟我說
    他要去桃園一趟，怕被臨檢打算放在我這裡一天，說第二天
    會拿回去‧‧‧。」（見甲○卷第三六頁反面）；復稱：「
    （槍枝）‧‧‧是阿全也就是阿呆到我住處說他要去桃園收
    帳，要把槍、子彈放在我這裡，下午四點多就會過來拿‧‧
    ‧。」云云（見甲○卷第四六頁），所述關於「阿全」預定
    寄放之時間已有先後不一之情形；況被告經警查獲迄今從未
    否認扣案槍枝為其持有中，於員警已依情資計畫搜索扣得槍
    枝之情形下，實無強令被告供承槍彈為其購買所得，否則即
    應供出前手之可能。又被告雖以怕遭員警刑求置辯，惟僅稱
    ：警方執行搜索時很兇，且說伊不可能不知提供寄放者之年
    籍資料等語（見偵卷第四四頁、甲○卷第三六頁反面），並
    未具體陳明係因員警何種恐嚇、威脅或其他不法方式致其產
    生恐遭刑求之畏懼，其更表示：「（警詢筆錄是否有按照你
    的陳述記載？）都實在。」、「‧‧‧但警詢製作過程中我
    並沒有被刑求。」等語（見核退卷第十二頁、偵卷第四四頁
    ）。是被告既不否認警詢筆錄係按其陳述記載，且無遭刑求
    情事，足認其陳述並無非出於任意性之情形，且縱如被告所
    述因害怕遭刑求始為不實陳述，惟於接受內勤檢察官訊問時
    ，其陳述之任意性應已獲相當確保，惟仍為與警詢相同之供
    陳，足證被告嗣後所稱：因擔心遭刑求始坦承槍枝係向「阿
    全」購得云云，尚無所據，自不足採信。再參以被告於甲○
    審理時就其與「阿全」之關係，亦自承：「（你跟阿全即阿
    呆是何關係？）是朋友介紹認識的，我跟他並不熟，我們彼
    此私下並沒有往來，每次都是朋友在場才見面，自始至終包
    括他拿槍來寄放那次在內，總共見過二、三次面。」、「（
    你是否知道阿全是做何工作？）沒有工作，不務正業。」、
    「（你所述阿全交付槍彈時，有無其他人在場？）還有一位
    阿潭，他也是我的朋友‧‧‧。」、「‧‧‧他（指阿潭）
    有看到阿全把槍、彈拿給我，之前也是他介紹我跟阿全認識
    的。」（見甲○卷第四六頁正反面），可見被告明知「阿全
    」不務正業，且僅有數面之緣，亦無深交，而扣案可發射子
    彈，具有殺傷力之改造手槍，一般而言，均具有相當價值，
    所謂「阿全」者應無任意交付後棄之不理之可能；又未經許
    可持有或寄藏槍、彈，為法所不許，被告既與「阿全」並非
    熟識，衡情豈會甘冒刑罰嚴厲制裁之風險、遽然接受「阿全
    」之託代為寄藏槍、彈？反觀非法買賣槍枝之雙方縱彼此不
    熟稔而仍互為交易之情形，則甚為常見，因認被告於警詢及
    內勤檢察官訊問時，就其買受槍枝之動機、對象、時間、地
    點、價格等詳細情節所為之明確陳述，應屬可信，其嗣後陳
    稱係受他人之託代為藏放槍枝云云，尚難採憑。本件事證明
    確，被告犯行堪以認定，應依法論科。
二、查扣案之仿FN廠1910型半自動手槍製造之玩具手槍換裝土造
    金屬槍管改造而成之改造玩具手槍，係屬槍砲彈藥刀械管制
    條例第四條第一項第一款之槍砲，依同條例第五條規定，非
    經中央主管機關許可，不得製造、販賣、運輸、轉讓、出租
    、出借、持有、寄藏或陳列，被告向他人購得該改造玩具手
    槍而持有，核其所為，係犯槍砲彈藥刀械管制條例第八條第
    四項之未經許可持有改造玩具手槍罪。被告自九十四年八月
    初某日起至同年八月九日下午二時三十分許為警查獲時止持
    有前揭改造玩具手槍，係屬持有行為之繼續，應僅論以一罪
    。查被告前因麻藥案件，經臺灣高等法院於八十五年九月二
    十五日以八十五年度上訴字第二九○五號判處有期徒刑六年
    四月確定，嗣入監執行，於八十七年十二月十七日縮刑假釋
    出監，然於假釋期間因違反毒品危害防制條例案件，除經撤
    銷前開假釋外，並分經臺灣板橋地方法院於八十九年十一月
    六日、同年十一月二十二日以八十九年度訴字第五二○號、
    八十九年度易字第一三九一號各判處有期徒刑十月及五月，
    而分別於九十年三月二十二日、八十九年十二月二十六日確
    定，所犯上開二罪經臺灣板橋地方法院以九十年度聲字第三
    三○六號裁定定其應執行刑為有期徒刑一年一月，並與前揭
    假釋殘刑合併執行結果，而於九十二年十一月十五日縮刑期
    滿而執行完畢，並於翌日出監，指揮書執行完畢日期為同年
    十二月一日等情，有臺灣高等法院被告前案紀錄表在卷可參
    ，其於前揭有期徒刑執行完畢後，五年內再犯本件有期徒刑
    以上之罪，為累犯，應依刑法第四十七條之規定加重其刑。
    爰審酌被告持有槍枝之犯罪動機、目的、手段，雖未持以犯
    案，仍已對社會治安構成一定危害，然其持有之期間非長，
    犯後雖就槍枝取得經過供述不一，惟始終供承持有，態度尚
    稱良好等一切情狀，量處如主文所示之刑，並就所科罰金部
    分諭知易服勞役之折算標準。扣案如附表所示改造玩具手槍
    一支，經鑑驗具有殺傷力，有前開槍彈鑑定書可稽，自屬違
    禁物，應依刑法第三十八條第一項第一款之規定宣告沒收；
    至另扣案土造子彈五顆，因經鑑驗試射無法擊發而認均不具
    殺傷力，尚非違禁物，爰不予宣告沒收，併此陳明。
據上論斷，應依刑事訴訟法第二百九十九條第一項前段，槍砲彈
藥刀械管制條例第八條第四項，刑法第十一條、第四十七條、第
四十二條第二項、第三十八條第一項第一款，罰金罰鍰提高標準
條例第二條，現行法規所定貨幣單位折算新臺幣條例第二條，判
決如主文。
本案經檢察官黃美嘉到庭執行職務。
中    華    民    國    95    年    4     月    20    日
                  刑事第十一庭  審判長法  官  劉方慈
                                      法  官  鍾淑慧
                                      法  官  林庚棟
以上正本證明與原本無異。
如不服本判決應於送達後十日內向甲○提出上訴狀。
                                      書記官  殷玉芬
中    華    民    國    95    年    4     月    24    日
附表：
┌────────────────┬───┬────────────┐
│   應    沒    收    之    物   │數  量│    備             註   │
├────────────────┼───┼────────────┤
│由仿FN廠1910型半自動手槍製造之玩│壹  支│經鑑定其機械性能良好，可│
│具手槍換裝土造金屬槍管而成之改造│      │擊發適用子彈，認具殺傷力│
│手槍（槍枝管制編號0000000000號）│      │（內政部警政署刑事警察局│
│                                │      │九十四年八月十二日刑鑑字│
│                                │      │第0000000000號│
│                                │      │槍彈鑑定書參照）        │
└────────────────┴───┴────────────┘
附錄本案論罪科刑法條全文
槍砲彈藥刀械管制條例第八條：
未經許可，製造、販賣或運輸鋼筆槍、瓦斯槍、麻醉槍、獵槍、
空氣槍或第四條第一項第一款所定其他可發射金屬或子彈具有殺
傷力之各式槍砲者，處無期徒刑或五年以上有期徒刑，併科新臺
幣一千萬元以下罰金。
未經許可，轉讓、出租或出借前項所列槍枝者，處五年以上有期
徒刑，併科新臺幣一千萬元以下罰金。
意圖供自己或他人犯罪之用，而犯前二項之罪者，處無期徒刑或
七年以上有期徒刑，併科新臺幣一千萬元以下罰金。
未經許可，持有、寄藏或意圖販賣而陳列第一項所列槍枝者，處
三年以上十年以下有期徒刑，併科新臺幣七百萬元以下罰金。
第一項至第三項之未遂犯罰之。


司法院資訊處製作；財團法人民間司法改革基金會備份。
